臺灣南投地方法院民事簡易判決
110年度投簡字第270號
原      告  洪宗福  
訴訟代理人  歐嘉文律師
被      告  曾善麗  
上列當事人間請求遷讓房屋事件，本院於民國111年1月6日言詞
辯論終結，茲判決如下：
    主      文
被告應將門牌號碼南投縣○○鎮○○路000號建物第3樓，即如南投縣
竹山地政事務所109年竹建字第000700號建物測量成果圖所示之
第3層，騰空遷讓並返還與原告。
被告應自民國110年12月19日起至遷讓返還第1項聲明所示建物之
日止，按月給付原告新臺幣2,270元。
訴訟費用由被告負擔。
本判決得假執行。
    事實及理由
壹、程序事項
一、按訴狀送達後，原告不得將原訴變更或追加他訴，但請求之
    基礎事實同一，擴張或減縮應受判決事項之聲明者，不在此
    限（民事訴訟法第255條第1項第2、3款）。不變更訴訟標的
    ，而補充或更正事實上或法律上之陳述者，非為訴之變更或
    追加（民事訴訟法第256條）。原告起訴請求：㈠被告應將南
    投縣○○鎮○○○段○○○段00000○號（門牌號碼南投縣○○鎮○○路00
    0號）建物第3樓騰空遷讓並返還予原告。㈡被告應自民國110
    年6月4日至遷讓返還第1項聲明所示建物之日止，按月給付
    原告新臺幣（下同）2,588元。㈢原告願供擔保，請准宣告假
    執行。嗣聲明變更為：㈠被告應將南投縣○○鎮○○○段○○○段000
    00○號（門牌號碼南投縣○○鎮○○路000號）建物第3樓（下稱
    系爭建物第3樓）騰空遷讓並返還予原告。㈡如主文第2項所
    示。㈢原告願供擔保，請准宣告假執行。後於111年1月6日言
    詞辯論程序當庭變更聲明為：㈠如主文第1項所示。㈡如主文
    第2項所示。㈢原告願供擔保，請准宣告假執行。核其訴之聲
    明第1項僅係更正事實上之陳述，訴之聲明第2項係減縮應受
    判決事項之聲明，且與請求之基礎事實同一，自應准許。
二、被告未於言詞辯論期日到場，核無民事訴訟法第386條所列
    各款情形，爰民事訴訟法第433之3規定，由本院依職權由一
    造辯論而為判決。
貳、實體事項　　
一、原告主張：原告於110年3月10日在本院109年司執字第2584
    號拍賣抵押物強制執行事件（下稱系爭強制執行事件）中得
    標買受系爭建物，並於110年6月4日取得本院不動產權利移
    轉證書，為系爭建物之所有權人。詎被告並非系爭建物第3
    樓之所有人，亦無合法占有權源，竟於系爭強制執行事件執
    行程序中，由訴外人曾宥靜宣稱系爭建物第3樓為被告出資
    並占有使用，致系爭建物第3樓於系爭強制執行事件不為點
    交而由被告繼續無權占有。嗣被告向本院提起第三人異議之
    訴，但遭本院以110年度投簡字第56號民事簡易判決駁回被
    告之訴。被告現仍無權占有系爭建物第3樓，爰依民法第767
    條第1項前段、第179條規定提起本件訴訟等語，並聲明：㈠
    如主文第1項所示。㈡如主文第2項所示。㈢原告願供擔保，請
    准宣告假執行。
二、被告未於言詞辯論期日到場，亦未提出書狀作任何聲明或陳
    述。
三、得心證之理由：
　　㈠本件原告主張之事實，業據其提出本院110年6月3日投院明
      109司執仁字第2584號不動產權利移轉證書、本院110年度
      投簡字第56號民事簡易判決、寶萊不動產估價師事務所鑑
      定報告為證（本院卷第23-25、35-41、50-55頁），並經
      本院職權調取110年度投簡字第56號民事卷宗核閱屬實。
      被告已於相當時期受合法通知，而於言詞辯論期日不到場
      ，亦未提出準備書狀爭執，依民事訴訟法第280條第3項之
      規定，應視同自認，堪認原告主張之事實為真實。
　　㈡按所有人對於無權占有或侵奪其所有物者，得請求返還之
      （民法第767條第1項前段）。查被告無權占有系爭建物第
      3樓等情，已如前述，是原告依民法第767條第1項前段規
      定請求將系爭建物第3樓返還原告，於法有據。
　　㈢次按無法律上原因而受利益，致他人受損害者，應返還其
      利益（民法第179條）。又依不當得利之法則請求返還不
      當得利，以無法律上之原因而受利益，致他人受有損害為
      其要件，故其得請求返還之範圍，應以對方所受之利益為
      度，非以請求人所受損害若干為準，無權占有他人土地，
      可能獲得相當於租金之利益為社會通常之觀念，是占用人
      抗辯其占有系爭土地所得之利益，僅相當於法定最高限額
      租金之數額，尚屬可採（最高法院61年度台上字第1695號
      判例意旨參照）。次按城市地方房屋之租金，以不超過土
      地及其建築物申報總價年息10%為限（土地法第97條第1項
      ）。而基地租金之數額，除以基地申報地價為基礎外，尚
      須斟酌基地之位置，工商業繁榮之程度，承租人利用基地
      之經濟價值及所受利益等項，並與鄰地租金相比較，以為
      決定，並非必達申報總地價年息10%最高額（最高法院68
      年台上字第3071號判例意旨參照）。經查：
　　⒈被告無權占有系爭建物第3樓，自獲有相當於租金之不當得
      利，且致原告受有損害，則原告依民法第179條規定請求
      被告給付相當於租金之不當得利，於法有據。
　　⒉系爭建物共3層樓，總面積為113.9平方公尺，第3樓之面積
      為64.32平方公尺，分別占有竹山鎮竹圍子段硘磘小段319
      -28地號土地2.53平方公尺、同段319-27地號土地61.79平
      方公尺，同段319-28地號土地為南投縣所有，同段319-27
      地號土地則為原告所有。系爭建物之鑑定價格為48萬2,36
      7元，同段319-27地號土地於109年1月申報地價為每平方
      公尺1,360元，同段319-28地號土地於109年1月申報地價
      為每平方公尺2,373元，有寶萊不動產估價師事務所鑑定
      報告、同段319-27、319-28地號土地謄本、申報地價、南
      投縣竹山地政事務所109年2月21日109年竹建字第000700
      號建物測量成果圖、系爭建物登記第二類謄本、本院電話
      紀錄可參（本院卷第50-55、139-163、167-173頁），是
      系爭建物第3樓之鑑定價格為27萬2,395元【計算式：（64
      .32113.9）482,367＝272,395，元以下四捨五入】。系
      爭建物位於住宅區，距離竹山鎮市區車程5分鐘內，生活
      、交通機能便利，有Google地圖及街景查詢可參（本院卷
      第99-101頁），是本院參酌系爭建物之位置、工商業繁榮
      之程度、被告利用原告所有之系爭建物第3樓與所坐落同
      段319-27地號土地之經濟價值及所受利益，認系爭建物第
      3樓以前開申報地價、鑑定價格總額年息8%計算應為適當
      。依此標準計算結果，原告得請求被告給付自起訴狀繕本
      送達翌日（110年12月19日）起至遷讓返還系爭建物第3樓
      之日止按月給付2,376元【計算式：（272,395＋1,36061.
      79）8%12＝2,376，元以下四捨五入】。從而，本件原告
      起訴請求被告按月給付2,270元，未逾越上開金額，自屬
      有據。　　　
　　㈣綜上所述，原告依民第767條第1項前段、第179條規定，請
      求被告將系爭建物第3樓騰空遷讓返還與原告，並自110年
      12月19日起至返還系爭建物第3樓之日止，按月給付原告2
      ,270元，為有理由，應予准許。　　
四、本件係依民事訴訟法第427條第1項訴訟適用簡易程序所為被
    告敗訴之判決，依同法第389條第1項第3款規定，應依職權
    宣告假執行。又原告雖於起訴狀表示願供擔保請准宣告假執
    行等語，惟此不過係促請本院依職權為假執行之宣告，並非
    假執行之聲請，不另為准駁之諭知。
五、本件事證已臻明確，兩造其餘攻防方法及所提證據，經本院
    斟酌後，核與判決結果不生影響，爰不予逐一論駁，併此敘
    明。
六、訴訟費用負擔之依據：民事訴訟法第78條。　
中　　華　　民　　國　　111 　年　　1 　　月　　27　　日
                  南投簡易庭  法  官  鄭煜霖
以上為正本係照原本作成。
如不服本判決，應於送達後20日內，向本院提出上訴狀並表明上
訴理由，如於本判決宣示後送達前提起上訴者，應於判決送達後
20日內補提上訴理由書（須附繕本）。
中　　華　　民　　國　　111 　年　　1 　　月　　27　　日
                              書記官  洪妍汝